臺灣高等法院民事裁定
111年度抗字第51號
抗  告  人  杜懿玲

相  對  人  杜世明
            杜世良
            杜業生
            杜業平
上列當事人間請求確認優先承買權事件，抗告人對於中華民國11
0年11月22日臺灣基隆地方法院110年度補字第756號裁定所為關
於核定訴訟標的價額部分提起抗告，本院裁定如下：
    主      文
原裁定關於核定訴訟標的價額部分廢棄。
本件訴訟標的價額核定為新臺幣柒仟參佰肆拾參萬柒仟玖佰元。
抗告費用由相對人負擔。
    理      由
一、抗告人抗告意旨略以：伊與相對人均為附表所示土地（合稱
    系爭土地）之共有人，伊已依土地法第34條之1第4項規定表
    示欲優先承買，為相對人忽視，乃提起本件訴訟，聲明請求
    確認伊就系爭土地有優先承買權存在，應以相對人買賣契約
    價金作為徵收裁判費之依據，原裁定以公告現值核定訴訟標
    的價額，顯非妥適，爰提起抗告，求予廢棄原裁定等語。
二、按訴訟標的之價額，由法院核定。核定訴訟標的之價額，以
    起訴時之交易價額為準；無交易價額者，以原告就訴訟標的
    所有之利益為準。法院因核定訴訟標的之價額，得依職權調
    查證據，民事訴訟法第77條之1第1項、第2項、第3項定有明
    文。又優先承買權為財產權之一種，如因此涉訟，應就爭買
    之標的物價額計算裁判費（司法院院字第624號解釋、最高
    法院100年度台抗字第843號裁定意旨參照）。
三、查抗告人起訴主張其就系爭土地有優先承買權，聲明請求確認，參照前開說明，其訴訟標的價額應以系爭土地之價額定之。查相對人與系爭土地部分共有人於110年3月24日依土地法第34條之1第1項規定出售系爭土地，附表編號1至5土地之買賣價金為新臺幣（下同）1613萬0750元、編號6-10土地之買賣價金為5730萬7150元（其中附表編號3、4、5土地於簽約後分割自編號2土地，編號7、8土地於簽約後分割自編號6土地）等情，有相對人所提土地買賣契約及抗告人所提土地登記第一類謄本等在卷可佐（原法院卷第15-115頁，本院卷第49-82頁），故本件訴訟標的價額應核定為7343萬7900元（16,130,750元+57,307,150元）。原裁定逕以系爭土地之公告現值核定本件訴訟標的價額，尚有未洽。抗告人指摘原裁定關於訴訟標的價額之核定不當，洵屬有據，爰由本院將原裁定該部分廢棄，另核定本件訴訟標的價額為如主文第2項所示。又原裁定關於核定訴訟標的價額部分既經廢棄，原裁定命補繳裁判費部分，即失所附麗，應由原法院另為適當之處理。
四、據上論結，本件抗告為有理由，爰裁定如主文。
中　　華　　民　　國　　111 　年　　3 　　月　　17 　 日
                  民事第十三庭
                      審判長法  官  邱景芬
                            法  官  柯雅惠
                            法  官  邱蓮華 
正本係照原本作成。
本裁定除以適用法規顯有錯誤為理由外，不得再抗告。如提起再
抗告，應於收受送達後10日內委任律師為代理人向本院提出再抗
告狀。並繳納再抗告費新臺幣１千元。
中　　華　　民　　國　　111 　年　　3 　　月　　17　　日

　　　　　　　　　　　　　  書記官  蘇意絜
　　　　　　　　　　　　　
　　　　　　　　　　　　　
　　　　　　　　　　　　　
　　　　　　　　　　　　　
【附表】
編  號 地號  （基隆市中正區長潭段） 面積  （平方公尺） 售價  （元） 訴訟標的價額  （元） 1 903 6018 9,102,200 16,130,750 2 903-2 4126 7,028,500  3 903-3 122   4 903-4 304   5 903-5 95   6 927 5612 15,674,050 57,307,150 7 927-4 2673   8 927-5 2078   9 927-1 1038 1,570,000  10 927-2 3784 40,063,100  總計    73,437,900